臺灣嘉義地方法院民事判決
109年度訴字第625號
原      告  陳榮松  



訴訟代理人  湯光民律師
複代理人    林家弘律師
被      告  陳榮森  

訴訟代理人  王秋滿律師
被      告  陳坤宗  

上列當事人間請求履行契約等事件，本院於民國110年5月4日言
詞辯論終結，判決如下：     
    主  文
被告辛○○應給付原告新台幣568,680元，及自民國109年10月1日
起至清償日止，按週年利率百分之5計算之利息。
被告丁○○應給付原告78,680元，及自民國109年10月1日起至清償
日止，按週年利率百分之5計算之利息。
訴訟費用由被告辛○○負擔百分之88，由被告丁○○負擔百分之12。
本判決第1項於原告以新臺幣190,000元為被告辛○○供擔保後，得
假執行。但被告辛○○如以新台幣568,680元為原告預供擔保，得
免為假執行。
本判決第2項於原告以新臺幣27,000元為被告丁○○供擔保後，得
假執行。但被告丁○○如以新台幣78,680元為原告預供擔保，得免
為假執行。
    事實及理由
壹、程序方面
一、按訴狀送達後，原告不得將原訴變更或追加他訴。但擴張或
    減縮應受判決事項之聲明者，不在此限。民事訴訟法第255
    條第1項第3款定有明文。查原告起訴時聲明請求為：被告應
    各給付原告新臺幣（下同）568,680元，及自起訴狀繕本送
    達翌日起至清償日止，按週年利率百分之5計算之利息。嗣
    於民國109年10月20日具狀變更為：㈠被告辛○○應給付原告56
    8,680元，及自起訴狀繕本送達翌日起至清償日止，按週年
    利率百分之5計算之利息；㈡被告丁○○應給付原告78,680元，
    及自起訴狀繕本送達翌日起至清償日止，按週年利率百分之
    5計算之利息（見本院卷第165至166頁）。經核原告上開所
    為之變更，係減縮應受判決事項之聲明，揆諸前揭規定，並
    無不合，應予准許。
二、被告丁○○經合法通知，未於最後言詞辯論期日到場，核無民
    事訴訟法第386條所列各款情形，爰依原告聲請，由其一造
    辯論而為判決。
貳、實體方面
一、原告主張：
  ㈠緣訴外人陳岸原遺有坐落嘉義縣○○鄉○○段000地號土地權利範
    圍2298分之388、同段260地號土地權利範圍2298分之388、
    同段261地號土地權利範圍588300分之227900、同段262地號
    土地權利範圍588300分之227900（此地號與同段253地號土
    地嗣經本院107年度訴字第14號民事判決合併分割）、同段2
    95地號土地權利範圍2298分之388、同段350地號土地權利範
    圍2298分之388、同段351地號土地權利範圍588300分之2279
    00等7筆土地（下分稱253、260、261、262、295、350、351
    地號土地，合則稱系爭土地），陳岸逝世後，因辦理土地登
    記作業之失誤，致系爭土地僅登記在除原告以外之兄弟4人
    名下，原告未取得系爭土地應有部分比例5分之1之權利（下
    稱系爭權利）。
  ㈡於106年9月23日，原告與被告辛○○、丁○○（原告之侄子）、
    訴外人陳榮池、己○○（原告之侄子）等人就系爭土地簽立協
    議書（下稱系爭協議書），約定由被告辛○○、丁○○、訴外人
    陳榮池、己○○買回原告之系爭權利，每人價金計算方式為26
    2地號土地（7.2坪），每坪90,000元，其餘地號土地（共17
    .06平方公尺）則以106年度公告現值每平方公尺18,000元，
    即各應給付價金955,080元【計算式：（7.2×90,000）＋（17
    .06×18,000）＝955,080】。嗣渠等認為262地號土地部分經
    計算後之價金過高而拒絕履約，原告乃於翌（24）日與渠等
    就系爭土地重新協議，約定262地號土地每坪改為78,000元
    ，故渠等每人各應給付價金868,680元【計算式：（7.2×78,
    000）＋（17.06×18,000）＝868,680】，其中300,000元為定
    金，渠等並要求原告應將系爭協議書撕毀後，始願給付定金
    （下稱系爭買賣契約）。訴外人陳榮池於106年9月25日轉帳
    匯款300,000元、被告丁○○於106年9月26日轉帳匯款300,000
    元、訴外人己○○於106年9月26日轉帳匯款600,000元至原告
    女兒即訴外人陳佳琪之嘉義縣○○鄉○○○號00000000000000帳
    戶（下稱陳佳琪農會帳戶）內。其中，被告辛○○係向訴外人
    己○○借款300,000元，由訴外人己○○連同被告辛○○定金部分
    一同匯款。嗣於106年9月26日，再由陳佳琪擬訂買賣契約書
    交給被告辛○○、丁○○、訴外人陳榮池、己○○，惟渠等均尚未
    簽名。其後，訴外人己○○於106年10月27日轉帳匯款490,000
    元至陳佳琪農會帳戶，訴外人陳榮池之配偶即訴外人丙○○於
    109年7月15日轉帳匯款4900,000元至陳佳琪農會帳戶，被告
    丁○○更於本件起訴後之109年10月6日轉帳匯款490,000元至
    陳佳琪農會帳戶。若系爭買賣契約不存在，何以被告辛○○、
    丁○○、訴外人陳榮池、己○○有後續匯款行為？且匯款之金額
    並非小額款項，依一般常情，豈能僅因同情而給付。另訴外
    人己○○之弟即訴外人戊○○曾以通訊軟體LINE向陳佳琪轉達被
    告辛○○就餘款568,680元部分要扣除會錢500,000元一事，惟
    原告否認會錢存在且不同意扣除，由此可見，被告辛○○顯已
    承認尚欠原告568,680元。
  ㈢陳岸前於61年農曆正月16日，與其子即訴外人陳榮杰、陳榮
    欽、陳榮雄、陳榮池、被告辛○○及原告等6人共同書立繼承
    契約，依該契約之內容觀之，原告確實受贈取得系爭權利；
    該契約為陳岸口述，被告辛○○所書寫，並由被告辛○○辦理登
    記，因原告當時仍在服兵役，故不知為何被告辛○○未將原告
    列入所有權人而移轉登記。其次，於出賣同段311地號土地
    時，原告與訴外人陳榮杰、陳榮雄、陳榮池、被告辛○○等5
    人協議每人各有5分之1之土地權利，出賣所得價金之分配亦
    同（陳榮欽對此未主張權利），從而原告與被告辛○○於93年
    12月29日一同至彰化銀行大林分行，由被告辛○○給付原告出
    賣土地之訂金1,940,000元；於出賣同段293地號土地時，亦
    有將部分訂金1,500,000元於100年2月8日匯入陳佳琪農會帳
    戶內。再者，兩造與訴外人陳榮池、己○○簽立系爭協議書，
    且均親自簽名確認。綜合上情，堪認原告確有系爭權利，且
    被告辛○○、丁○○、訴外人陳榮池、己○○先前均未爭執，被告
    辯稱原告就系爭土地並無權利，應無可採。且原告係依據系
    爭買賣契約為請求，而非前述繼承契約，尚無罹於時效可言
    。另被告辛○○雖提出合會單影本主張原告積欠會錢500,000
    元，並主張抵銷云云，惟原告否認與被告辛○○間有合會契約
    存在，該合會單影本並未記載會款之種類與金額，無法認定
    被告辛○○有交付會款及被原告倒會250,000元等事實為真，
    即便為真，該合會單影本之合會期間迄今已有20餘年，請求
    權早已罹於時效，故被告辛○○主張抵銷一情，並無理由。
  ㈣退步言之，如認系爭買賣契約不成立，原告主張仍可依系爭
    協議書對被告辛○○、丁○○、訴外人陳榮池、己○○請求給付約
    定之金額。蓋系爭協議書上有被告辛○○、丁○○、訴外人陳榮
    池、己○○之簽名，應認原告與渠等應受系爭協議書拘束，而
    被告丁○○辯稱原告應無權利始要求撕毀協議書，訴外人己○○
    亦到庭證稱不知悉系爭協議書有無撕毀等情，可認原告與被
    告辛○○、丁○○、訴外人陳榮池、己○○就解除系爭協議書之意
    思表示尚未合致，縱系爭協議書已撕毀，所約定之內容仍屬
    有效存在。
  ㈤是以，被告經原告多次催促履行，原告亦曾於109年9月10日
    以嘉義文化路郵局360號存證信函通知被告，惟被告仍置若
    罔聞，拒絕給付剩餘價金，目前被告辛○○部分為568,680元
    （計算式：868,680－300,000＝568,680），被告丁○○部分則
    為78,680元（計算式：868,680－300,000－000000＝78,680）
    ，爰依系爭買賣契約之法律關係，請求如訴之聲明所示。
  ㈥並聲明：
    ⒈被告辛○○應給付原告568,680元，及自起訴狀繕本送達翌日
      起至清償日止，按週年利率百分之5計算之利息。
    ⒉被告丁○○應給付原告78,680元，及自起訴狀繕本送達翌日
      起至清償日止，按週年利率百分之5計算之利息。
    ⒊訴訟費用由被告負擔。
    ⒋原告願供擔保請准宣告假執行。
二、被告方面：
  ㈠被告辛○○答辯略以：
    ⒈陳岸育有訴外人陳榮杰、陳榮欽、陳榮雄、陳榮池、被告
      辛○○及原告等6子，於81年12月9日往生，陳岸生前已就其
      陸續購置之資產進行財產分配，訴外人陳榮杰、陳榮雄、
      陳榮池與被告辛○○因而共有系爭土地，而原告分得其住處
      所在之房地及新港大圳、安琪兒幼兒園附近之土地。被告
      辛○○就系爭土地分得部分，262地號土地於74年6月20日登
      記在被告辛○○名下，253、260、261、295、350、351地號
      土地於66年4月20日以分割轉載為原因登記在被告辛○○名
      下，由此可見，系爭土地確非陳岸之遺產，原告主張系爭
      土地係因辦理土地登記作業之失誤而漏未登記原告名字云
      云，並非事實。被告辛○○否認系爭協議書，亦否認與原告
      有於106年9月26日成立系爭買賣契約。被告辛○○、丁○○、
      訴外人陳榮池、己○○之所以各給予原告300,000元，一方
      面係基於同情，一方面係因原告不斷騷擾其他兄弟，欲就
      陳岸生前已分配完畢之財產進行索求。又訴外人陳榮池、
      己○○及被告丁○○之後續匯款行為，乃因不堪原告之騷擾，
      為免日後麻煩所為。
    ⒉原告提出陳岸於61年間簽立之繼承契約，縱可證明原告有
      受贈與之分配，惟原告此之請求權早已罹於15年之時效，
      退一步言，若以陳岸往生時為該繼承契約之生效時點，請
      求權之時效亦已完成。同段311、293地號土地並非在原告
      主張之範圍內，之所以出賣土地，乃因原告在外積欠諸多
      債務、會錢需清償。
    ⒊如認被告辛○○就系爭買賣契約負有給付之義務，因原告擔
      任會首有找被告辛○○跟會，有合會單影本為證，嗣原告倒
      會，尚積欠被告辛○○會錢合計500,000元，爰依民法第334
      條第1項之規定，主張抵銷。
    ⒋並聲明：
      ⑴原告之訴及假執行之聲請均駁回。
      ⑵訴訟費用由原告負擔。
      ⑶如受不利之判決，願提供擔保請准宣告免為假執行。
  ㈡被告丁○○雖未於最後言詞辯論期日到場，惟曾到庭表示106年
    9月23日，原告找被告辛○○、丁○○、訴外人己○○、陳榮池太
    太進行協調，在場還有原告女兒陳佳琪，後來陳佳琪拿出系
    爭協議書要被告與訴外人己○○、陳榮池太太簽名，被告丁○○
    不同意簽就提前離開。當日晚上，陳佳琪及原告兒子持系爭
    協議書拜託被告丁○○簽名，並表示被告辛○○與訴外人己○○、
    陳榮池都簽名了，所以被告丁○○才簽名，之後被告丁○○父親
    陳榮雄說被告丁○○沒有權利簽名，且不同意系爭協議書內容
    。隔天，在被告辛○○住處，被告丁○○叫陳佳琪當場將系爭協
    議書撕掉，當時還有被告辛○○及其太太、被告丁○○太太、陳
    榮池太太在場。106年9月26日之300,000元係由被告丁○○太
    太所匯款，乃因父親陳榮雄表示原告當時不好過，基於同情
    所以才給，另109年10月6日之490,000元則係被告母親怕原
    告提告一事，趁被告丁○○不在，叫被告丁○○太太匯款給原告
    ，被告丁○○對此不知情也不同意。並聲明：原告之訴及假執
    行之聲請均駁回；訴訟費用由原告負擔；如受不利之判決，
    願提供擔保請准宣告免為假執行。
三、本院之判斷：　　
  ㈠原告主張：於106年9月23日，原告與被告辛○○、丁○○、訴外
    人陳榮池、己○○等人就系爭土地簽立系爭協議書，約定由被
    告辛○○、丁○○、訴外人陳榮池、己○○買回原告之系爭權利，
    每人各應給付價金955,080元。嗣被告辛○○等人認為262地號
    土地部分經計算後之價金過高而拒絕履約，原告乃於翌（24
    ）日與被告辛○○等人就系爭土地重新協議系爭買賣契約，約
    定262地號土地每坪改為78,000元，故被告辛○○等人每人各
    應給付價金868,680元，其中300,000元為定金，被告辛○○等
    人並要求原告應將系爭協議書撕毀後，始願給付定金。又訴
    外人陳榮池於106年9月25日轉帳匯款300,000元、被告丁○○
    於106年9月26日轉帳匯款300,000元、訴外人己○○於106年9
    月26日轉帳匯款600,000元至陳佳琪農會帳戶內。其中，被
    告辛○○係向訴外人己○○借款300,000元，由訴外人己○○連同
    被告辛○○定金部分一同匯款。嗣於106年9月26日，再由陳佳
    琪擬訂買賣契約書交給被告辛○○、丁○○、訴外人陳榮池、己○○，惟渠等均尚未簽名。其後，訴外人己○○於106年10月27
    日轉帳匯款490,000元至陳佳琪農會帳戶，訴外人陳榮池之
    配偶丙○○於109年7月15日轉帳匯款4900,000元至陳佳琪農會
    帳戶，被告丁○○更於本件起訴後之109年10月6日轉帳匯款49
    0,000元至陳佳琪農會帳戶之事實，業據提出系爭協議書、
    系爭買賣契約書、陳佳琪農會帳戶存摺為證（見本院卷第69
    、71、73、167頁、第247至257頁），被告辛○○、被告丁○○
    均否認原告有系爭權利、兩造未約定系爭買賣契約、被告辛○○未在系爭協議書簽名云云。經查：
　　⒈證人己○○證稱：「（【提示本院卷第69頁】問：該協議書
      是否你簽立？）該協議書是我簽的，錢可以解決就趕快解
      決，雖然長輩沒有交代，但原告說我有欠他，有欠他就先
      給他。」、「（問：後來有無降價為新台幣868,680元？
      ）如果別人說好，我就沒有意見，別人說什麼我就跟什麼
      。」、「（問：何人先同意？）陳佳琪說我要這些錢給他
      ，我先給30萬元，以後別人給多少我也給多少，我後來生
      病，原告及原告女兒陳佳琪就一直跟我要錢，我就匯款49
      萬元，不然我本來是要等大家都給錢才要給。大家還沒有
      說好尾數要給他，我如果先給他，大家也會不高興。」、
      「（問：你個人是否要給原告尾數？）那是以後的事情，
      待事情結束後可以考慮給。第二次沒有給足全部的錢是因
      為怕得罪大家，原告他們一直跟我要錢，我又怕得罪兩邊
      ，所以給49萬元。」、「（問：依你所述49萬元是大家都
      沒反對要給原告的嗎？）原告有困難，我也有給他，也有
      叫別人給他，別人要不要給是他們的事情。」、「（問：
      是否知道尚有何人給原告49萬元？）我先給原告49萬，後
      來丙○○也有給原告。」、「（問：第一次辛○○為何要給原
      告30萬元？）我叫辛○○給的，辛○○說沒有錢，我說我借給
      他的，我就連同辛○○的部分一起匯款給原告60萬元。」等
      語（見本院卷第273至275頁）。依證人陳炳讚所述，兩造
      確實曾於106年9月23日簽立系爭協議書，嗣後有更改金額
      ，證人陳炳讚於給付定金30萬元後，因顧忌其他人心情，
      始先給付49萬元予原告，現尚有尾款
　　　還未給付。
　　⒉證人戊○○證稱：「（問：是否知悉兩造間有無以868,680元
      對價買賣土地？）我不清楚，我只有傳話一次，我沒有分
      到，我也不知道有無買賣關係。」、「【提示本院卷第25
      9頁，LINE對話】問：該LINE是否你傳？）原告要我傳話
      給辛○○，說欠他的錢要給他，但沒有講金額，我跟辛○○說
      ，辛○○跟我說他沒有產權為何要分，如果這樣兩個會50、
      60萬的會錢要扣，不然我最多給他6萬元。」、「（【提
      示本院卷第259頁，LINE對話】問：該LINE記載五叔說，5
      6萬8千多等語，是否你傳？）是。」、「（問：56萬8千
      多的金額是誰跟你說的？）辛○○說有糾紛欠原告56萬8千
      多，兩個會扣一扣最多給他6萬8千多元。」、「（問：原
      告委託你跟被告辛○○傳話時，有無說要多少錢？）他說多
      少我不記得，但辛○○說這個數目。」等語（見本院卷第28
      7至289頁），並有戊○○LINE給陳佳琪之對話稱：五叔說，
      56萬8千多，要扣兩個會錢50萬，尾數6萬8千多元等語，
      此亦有LINE截圖附卷可稽（見本院卷第259頁）。依證人
      戊○○證言及上開LINE截圖可知，被告辛○○確實曾向證人戊○○表示如上開LINE截圖所示對話內容，而因其單方面主張
      對於原告有會錢之債權，始未向原告返還56萬8千多元之
      債務。
　　⒊被告辛○○、丁○○抗辯：原告並無有系爭權利，被告辛○○未
      在系爭協議書簽名云云。依被告丁○○陳稱：「（問：當初
      為何會簽立協議書？）當時陳佳琪拿出協議書要我們簽，
      我並沒有同意，我就離開了，後來因為大家都簽了，我就
      跟著簽，但父親說原告沒有權利，隔天我就叫陳佳琪拿協
      議書來，陳佳琪在辛○○住處當場就撕掉了，當時辛○○、辛○○太太、我及我太太、陳榮池太太都在場。」、「（問：
      當初協調，要寫協議書，是何人出面協調？）庚○○及陳佳
      琪先提出協調，我、辛○○、己○○、陳榮池太太、庚○○及其
      家人參與協調，協調未結束，我就離開了。」、「（問：
      你何時於協議書簽名？）當天晚上，陳佳琪及陳佳琪哥哥
      拿來一直拜託我，跟我說其他人都簽名了，拜託我簽名，
      我才簽名。我簽名後問我爸爸，我父親才說我沒有權利簽
      名，且我父親不同意，所以協議書我父親不同意。最主要
      原因是原告土地沒有名字，因為他的份都已經分走了。會
      給錢都是基於同情及親情。」等語（見本院卷第160至161
      頁）。依被告丁○○陳述可知，系爭協議書係經原告與被告
      辛○○、丁○○、訴外人陳榮池（由其配偶代理）、己○○等人
      協調後，被告丁○○因原告、被告辛○○、訴外人陳榮池、己○○等人均簽名後亦簽名。是若被告辛○○未同意出資購買原
      告系爭權利，身為晚輩之己○○豈會要求長輩之被告陳炳森
      給付定金300,000元，甚至借錢給被告陳炳森支付定金？
      若原告無系爭權利，被告辛○○、丁○○及訴外人陳榮池、己○○豈會於系爭協議書簽名確認出資購買原告系爭權利？再
      者，被告陳炳森已給付原告訂金30萬元，被告丁○○及訴外
      人己○○、陳榮池之配偶均給付原告79萬元，業據原告提出
      陳佳琪農會帳戶存摺為證（見本院卷第73、167、255、25
      7頁），且為被告所不爭執，上開金額並非小額款項，一
      般人豈有可能僅因同情及親情即給付他人如此龐大之金額
      ?足徵原告與被告辛○○、丁○○、訴外人陳榮池、己○○確於1
      06年9月23日簽立系爭協議書，被告丁○○、辛○○上開所辯
      ，與常情有違，並無可採。
　　⒋被告辛○○、丁○○抗辯：兩造未約定系爭買賣契約，即買受
      人未將系爭協議書之買賣價格每人由955,080元改為868,6
      80元云云。經查：
　　　⑴依系爭協議書所載計算，被告辛○○、丁○○、訴外人陳榮
        池、己○○等人買受原告系爭權利之價金每人各為955,08
        0元，依系爭買賣契約所載計算，被告辛○○、丁○○、訴
        外人陳榮池、己○○等人買受原告系爭權利之價金每人為
        868,680元。本件原告起訴時係依系爭買賣契約請求被
        告各給付較系爭協議書少之買賣價金868,680元，若兩
        造未協議降低買賣價金，衡情，原告當依系爭協議書請
        求較高之買賣價金，豈會請求較低之買賣價金，原告至
        愚亦不致為之。
　　　⑵系爭協議書係原告之女陳佳琪所撕毀，為被告丁○○所陳
        明（見本院卷第159頁），兩造若未協議更改買賣價金
        ，陳佳琪豈會逕自撕毀較口頭協議更有保障之書面證據
        ？
　　　⑶訴外人陳榮池於106年9月25日轉帳匯款300,000元、被告
        丁○○於106年9月26日轉帳匯款300,000元、訴外人己○○
        於106年9月26日轉帳匯款600,000元至陳佳琪農會帳戶
        內。其中，被告辛○○係向訴外人己○○借款300,000元，
        由訴外人己○○連同被告辛○○定金部分一同匯款。訴外人
        己○○於106年10月27日轉帳匯款490,000元至陳佳琪農會
        帳戶，訴外人陳榮池之配偶丙○○於109年7月15日轉帳匯
        款4900,000元至陳佳琪農會帳戶，被告丁○○更於本件起
        訴後之109年10月6日轉帳匯款490,000元至陳佳琪農會
        帳戶之事實，有陳佳琪農會帳戶存摺為證（見本院卷第
        73、167、255、257頁），被告辛○○、丁○○、訴外人陳
        榮池、己○○若未同意購買原告系爭權利嗣並更改買賣價
        金，渠等豈會各先後給付定金300,000元？被告辛○○豈
        會向訴外人己○○借款300,000元作為定金交付？訴外人
        己○○、陳榮池之配偶丙○○、被告丁○○於給付定金後豈會
        再各先後給付4900,000元？
　　　⑷依證人己○○證言，其先後交付定金300,000元及價款4900
        ,000元後尚有尾款未付。再依證人戊○○證言及其與陳佳
        琪LINE對話，被告辛○○陳稱56萬8千多元，加上被告辛○○先前給付之定金300,000元，合計86萬8千多元，與原
        告主張依系爭買賣契約計算之價金868,680元幾乎相符
        ，與依系爭協議書計算之955,080元則有不符。
　　　⑸綜上各情觀之，足徵兩造於訂立系爭協議書後，再約定
        系爭買賣契約將買賣價金每人由955,080元改為868,680
        元無訛，是被告辛○○、丁○○上開所辯，亦無可採。
　　⒌準此，被告辛○○、丁○○與原告成立系爭買賣契約，約定每
      人以868,680元向原告購買系爭權利，被告辛○○已給付300
      ,000元，丁○○已給付790,000元，被告辛○○尚有568,680元
      未給付，被告丁○○尚有78,680元未給付。
　㈡被告辛○○抗辯：因原告擔任會首有找被告辛○○跟會，嗣原告
    倒會，尚積欠被告辛○○會錢合計500,000元，其得抵銷云云
    ，然為原告所否認，主張：原告否認與被告辛○○間有合會契
    約存在，被告提出之合會單影本並未記載會款之種類與金額
    ，無法認定被告辛○○有交付會款及被原告倒會250,000元等
    事實為真，即便為真，該合會單影本之合會期間迄今已有20
    餘年，請求權早已罹於時效，被告辛○○主張抵銷，並無理由
    等語，兩造各執一詞。經查：
　　⒈按事人主張有利於己之事實者，就其事實有舉證之責任，
      民事訴訟法第277條前段定有明文。被告辛○○抗辯：因原
      告擔任會首有找被告辛○○跟會，嗣原告倒會，尚積欠被告
      辛○○會錢合計500,000元云云，然僅提出合會單影本1份為
      證（見本院卷第280頁），主張：原告就上開合會單所示
      合會倒會，積欠被告辛○○會錢250,000元云云。就被告辛○○所提出之合會單所示合會，證人乙○○證稱：「（【以電
      子卷證方式提示本院卷第280頁，於電子螢幕上】問：你
      是合會單上編號多少？）編號24、25阿淑，我有帶合會單
      來。（證人提出會單影本，核與卷內相符無誤，閱後當庭
      發還）。」、「（問：會首是何人？每會多少？）會首為
      庚○○，78會分成三份，所以每會26個，我跟兩個會就是50
      萬，我是攬尾會，所以是繳了25期。我兩會，每個月就是
      繳納2萬元。」、「（問：如果有人得標3千元，你要繳納
      多少錢？）如果有人得標3千元，就是繳7千元。」、「（
      問：會首是否倒會？）對，會首都沒有給我們，倒會了。
      」、「（問：第幾期倒會？）合會快到期時倒的。」、「
      （問：是否知悉有無其他人攬尾會？）他叫我攬尾會，也
      有人跟我說他也攬尾會，但我不知道是誰。」、「（問：
      你剛稱每會三個人得標，你的意思是會有三個人攬尾會嗎
      ？）是。我不知道其他人有無拿到，但我沒拿到會錢。」
      、「（問：會單上編號76辛○○是否認識？）認識，那是庚○○的兄弟。」、「（問：是否知悉辛○○有無攬尾會？）我
      不清楚。」、「（問：何人跟你說他也有攬尾會？）辛○○
      的老婆跟我說庚○○的老婆也叫他攬尾會，庚○○的老婆也叫
      我攬尾會。」、「（問：庚○○沒有跟你說何人也攬尾會？
      ）庚○○沒有講，但庚○○老婆有跟我說要我攬尾會。」等語
      （見本卷第323至326頁），依證人乙○○證言可知，其係嗣
      後聽聞被告辛○○之配偶轉述有攬尾會，對於尚有何人攬尾
      會並不知情，自無從證明被告辛○○與證人乙○○同為攬尾會
      之人，而曾繳納25期會款，或原告尚積欠被告辛○○會款25
      萬元等事實。又證人甲○○○證稱：「（【以電子卷證方式
      提示本院卷第280頁，於電子螢幕上】問：你是合會單上
      編號多少？）我參加四會，編號16、17、18、19。」、「
      （問：會首是何人？每會多少？）會首庚○○。每會多少，
      時隔已久，我忘記了。我說我要嫁女兒時才要標，我標到
      的時候就被倒了。」、「（問：如果有人得標3千元，你
      要繳納多少錢？）扣除得標金額。」、「（問：會首是否
      倒會？）有。」、「（問：第幾期倒會？）不記得了。」
      、「（問：會首後來有無清償？）沒有。我四會都沒有拿
      到錢。（庭呈本票影本，閱後當庭發還）」、「（問：你
      跟四個會，為何本票記載70萬元？）我也不知道他怎麼寫
      的。」、「（問：你稱該合會有參與四會，你是被倒幾會
      ？）我只有標過一次，很多人都說要標，我覺得不妥當，
      想說標高一點，好像1萬標5千，這次也沒有拿到錢。」、
      「（問：你是否尾會？）不是。」、「（問：你沒有攬尾
      會？）應該是沒有，我標到就倒了。」、「（問：有無人
      叫你攬尾會？）沒有。應該也差不多快尾會了。」等語（
      見本卷第326至329頁）。依證人甲○○○證言可知，除其證
      稱倒會時間與證人乙○○證稱繳完25期會款才倒會顯不相符
      外，倘證人甲○○○要標會時就已倒會，則於合會會期中既
      已倒會，被告辛○○亦不可能繳足25期會款而攬尾會，難認
      原告有給付被告辛○○會款25萬元之義務，被告辛○○主張以
      上開合會單所示合會倒會之會錢250,000元，抵銷上開積
      欠之買賣價金，已嫌無據。況按債之請求權雖經時效而消
      滅，如在時效未完成前，其債務已適於抵銷者，亦得為抵
      銷，民法第337條定有明文。退而言之，縱令被告辛○○對
      原告有上開合會單所示合會倒會之會錢250,000元債權，
      然上開合會單所示合會於88年1月10日止會，被告辛○○對
      原告之會款債權，其消滅時效為15年，自88年1月10日起
      算，該債權請求權於103年1月10日已罹於消滅時效。然本
      件原告對被告辛○○之買賣價金請求權係於106年9月發生，
      是原告係於被告辛○○主張之會款債權請求權已罹於消滅時
      效後，方對被告取得系爭買賣價金請求權，被告辛○○不得
      抵銷，被告辛○○此部分抵銷，並無理由。
　　⒉被告辛○○另抗辯：除上開合會單所示會款250,000元外，原
      告尚積欠被告辛○○會款250,000元，被告辛○○亦得以抵銷
      云云，然為原告所否認，被告辛○○就此250,000元會款，
      未據舉證證明存在，既無證據證明存在，被告此部分抵銷
      ，亦無理由。
　㈢按給付有確定期限者，債務人自期限屆滿時起，負遲延責任
    。給付無確定期限者，債務人於債權人得請求給付時，經其
    催告而未為給付，自受催告時起，負遲延責任。其經債權人
    起訴，或依督促程式送達支付命令，與催告有同一之效力。
    民法第229條第1、2項分別定有明文；又遲延之債務，以支
    付金錢為標的者，債權人得請求依法定利率計算之遲延利息
    。但約定利率較高者，仍從其約定利率；而應付利息之債務
    ，其利率未經約定，亦無法律可據者，週年利率為百分之5
    。亦為同法第233條第1項及第203條所明定。查本件原告請
    求被告辛○○、丁○○應給付之金額，並未定有給付之期限，原
    告請求自起訴狀繕本送達被告辛○○、丁○○之翌日起，按週年
    利率百分之5計算之利息，並未逾上開規定之範圍，自無不
    合。查原告上開起訴狀繕本均係於109年9月30日送達被告辛○○、丁○○，有送達證書為證（見本院卷第85、87頁），則原
    告請求自109年10月1日起至清償日止，按週年利率百分之5
    計算之利息，洵屬正當，應予准許。
四、綜上所述，原告本於契約之法律關係，請求被告辛○○應給付
    原告568,680元，及自109年10月1日起至清償日止，按週年
    利率百分之5計算之利息；請求被告丁○○應給付原告78,680
    元，及自109年10月1日起至清償日止，按週年利率百分之5
    計算之利息，為有理由，應予准許。
五、原告及被告分別陳明願供擔保，聲請宣告假執行或免為假執
    行，經核於法並無不合，爰分別酌定相當之擔保金額准許之
    。
六、本件事證已臻明確，兩造其餘攻擊防禦方法，經審核結果，
    均不足以影響判決結果，爰不一一論述，附此敘明。
七、訴訟費用負擔之依據：民事訴訟法第78條、第85條第1項但
    書。
中　　華　　民　　國　　110 　年　　5 　　月　　18　　日
                          民三庭法　官　黃茂宏   
以上正本係照原本作成。
如對本判決上訴須於判決送達後20日內向本院提出上訴狀。 
如委任律師提起上訴者，應一併繳納上訴審裁判費。 
中　　華　　民　　國　　110 　年　　5 　　月　　18　　日
                                書記官　官佳慧